【裁判字號】    99,聲再,141
【裁判日期】    991206
【裁判案由】    偽造有價證券
【裁判全文】
臺灣高等法院高雄分院刑事裁定         99年度聲再字第141號
再審聲請人
即受判決人  盧錦楠
上列聲請人因偽造有價證券案件，對於本院99年度上訴字第277
號中華民國99年6 月17日確定判決（起訴案號：臺灣高雄地方法
院檢察署98年度偵字第16859號），聲請再審，本院裁定如下：
    主  文
再審之聲請駁回。
    理  由
一、聲請意旨略以：再審聲請人即受判決人盧錦楠因偽造有價證
    券案件，經法院審理後，以聲請人偽造有價證券之事實明確
    ，而判處（三罪）應執行有期徒刑1 年10月確定。惟聲請人
    於民國97年3 月底因需款孔急，乃向友人陳盛煥借貸2 張支
    票，面額分別為新臺幣（下同）50萬元、10萬元，持向經營
    地下錢莊之謝益村借款60萬元，嗣遭謝益村脅迫，於97年8
    月15日簽發面額30萬元本票並填載其配偶何雅鵲為共同發票
    人（指原確定判決附表編號3 所示本票），以換回上開面額
    10萬支票，其餘2 張面額均為20萬元本票（指原確定判決附
    表編號1 、2 所示本票）均係遭謝益村逼迫簽發，並強脅迫
    其簽寫何雅鵲為共同發票人，聲請人不否認未經何雅鵲同意
    即填載其名義為共同發票人，然主張均係遭謝益村暴力討債
    於強暴、脅迫之情況下所簽發，情堪憫恕，事後已取得何雅
    鵲之諒解，復未造成何雅鵲任何傷害或損失，爰提出診斷證
    明書、另案對謝益村、許水浮、郭宋治（美雲）等人提出
    重利、傷害及恐嚇告訴之聲請調查證據聲請狀、不起訴處分
    書、支付命令（債權人係謝益村、債務人係聲請人等）、高
    雄市第三信用合作社支存往來明細查詢及本票裁定（即原確
    定判決附表所載3 紙本票）等證據，並聲請調閱謝益村配偶
    謝巫鳳櫻在高雄市第三信用合作社前金分社帳戶以查明謝益
    村經營錢莊之資金往來詳情。原確定判決就上開新證據未為
    詳查，爰依法聲請再審云云。
二、按以漏未審酌足生影響於判決之重要證據為理由聲請再審，
    係以不得上訴於第三審法院之案件為限，刑事訴訟法第421
    條定有明文；如為得上訴於第三審法院之案件，即不得以此
    理由聲請再審，否則，其聲請應屬不合法。又按刑事訴訟法
    第420 條第1 項第6 款所規定之確實新證據，在解釋上須具
    備：(1)新穎性、(2)確實性、(3)影響性（或關連性）之要件始
    足當之。所謂「新穎性」係指該項證據於審判時並未經發現
    或存在或未及提出或審酌，而於判決後始發現；所謂「證據
    之確實性」係指該項證據依其形式上之觀察係真實存在；所
    謂「影響性」係指如經提出或審酌在客觀上顯可動搖原確定
    判決而使受判決人獲有利之判決而言。倘該證據在審判時已
    經發現或存在且業經審酌並已說明其取捨之理由，或該證據
    資料在形式上尚未能確定其真實存在，或其形式上雖屬真實
    ，然縱予提出供法院審酌，在客觀上亦未必能據以動搖原確
    定判決之基礎或依其他證據資料所作事實之認定者，即非刑
    事訴訟法第420 條第1 項第6 款所稱之確實新證據。
三、經查：
(一)、本件聲請人於再審聲請狀雖未記載聲請再審之法律依據（見
    再審聲請狀），惟本件聲請人係犯刑法第201 條第1 項之偽
    造有價證券罪，係可上訴於第三審法院之案件，且觀其再審
    聲請狀所載：「…認為尚有一些未敘述之情節…主張無罪…
    」等語及其所提出之上開證據，可知聲請人係以「發現確實
    之新證據」為由，依刑事訴訟法第420 條第1 項第6 款之規
    定聲請再審，合先敘明。
(二)、經查：聲請人主張之新證據，即：高雄市立民生醫院於97
    年12月27日出具之診斷證明書部分：依再審聲請狀（本院卷
    第2 頁）及診斷證明書「醫師囑言」欄所載內容（本院卷第
    5 頁），可知該紙診斷證明書所載之傷勢，係聲請人於本件
    偽造有價證券犯行（犯罪時間「97年7 月7 日」「97年8 月
    6 日」「97年8 月15日」；參見原確定判決書第2 頁）後，
    另於97年12月間遭他人毆傷所致，此嗣後發生之事實，尚難
    認與本件偽造有價證券犯行具有關連性，何況該項證據於審
    判時已存在，且為聲請人所知悉，並無未及提出之情，即不
    具「嶄新性」，自非刑事訴訟法第420 條第1 項第6 款所稱
    「新證據」。另聲請人對謝益村、許水浮、郭宋治（美
    雲）提出之重利、傷害、恐嚇等事告訴調查證據聲請狀（99
    年度偵續字第184 號）暨臺灣高雄地方法院檢察官98年度偵
    字第15986 號不起訴處分書、高雄市第三信用合作社支存往
    來明細查詢、本票裁定（即原確定判決附表所載3 紙本票）
    及聲請調閱謝益村配偶謝巫鳳櫻在高雄市第三信用合作社前
    金分社帳戶以查明謝益村經營錢莊之資金往來詳情部分：均
    僅係攸關聲請人本於告訴人地位具狀請求檢察官調查證據、
    謝益村等人有無涉犯重利等犯行暨其等資金使用詳情、聲請
    人積欠謝益村債務等事實，縱予提出供法院審酌，在客觀上
    亦未能據以動搖原確定判決之基礎或依其他證據資料所作事
    實之認定，亦非刑事訴訟法第420 條第1 項第6 款所稱之確
    實「新證據」。
(三)、至聲請人所稱：其簽發原確定判決附表編號1 、2 、3 所示
    3 紙本票均係遭謝益村逼迫云云。惟查：聲請人確有原確定
    判決所載之犯罪事實等情，業據聲請人於該案原審供承不諱
    （98年度訴字第1528號卷第23、25-26 頁），並經證人何雅
    鵲、謝益村及許水浮等人於偵查中證述綦詳（98年度他字第
    1396號卷《下稱偵一卷》第13-15 、18、19頁；98年度偵字
    第16859 號卷《下稱偵二卷》第5 、6 頁），復有原確定判
    決附表編號1 至3 所示本票影本3 張、97年度司票字第1305
    5 號民事裁定書在卷可稽（97年度司票字第13055 號卷第4
    、6 頁）；佐以證人謝益村於偵查中證稱：「我是跟他（指
    聲請人）說如果房子不是你的名字，你借不到錢，如果房子
    是你太太（指何雅鵲）的，要經你太太之同意。」、「我是
    向他（指聲請人）說要他夫妻倆都簽名，我才要收（本票）
    。」等語（偵一卷第14頁、偵二卷第6 頁），核與聲請人於
    偵查中供稱：「謝益村跟我說如果沒有簽我太太之名字，他
    不借錢給我。」「我怕不寫會借不到錢，所以才寫的。」等
    語相符（偵一卷第19頁、偵二卷第6 頁），足見聲請人為向
    謝益村借錢，因被告並無資力，謝益村為確保借款能如期清
    償，遂要求聲請人提供擔保，即以具清償能力者作為本票之
    共同發票人以擔保債權，而聲請人為順利取得借款，便偽簽
    「何雅鵲」之署名在該3 紙本票上，是尚難認謝益村要求聲
    請人提供擔保之行為，有何施以強暴、脅迫而違反其之自由
    意志，況聲請人於偵查中已供稱：「我開這3 張本票時，謝
    益村沒有威脅我。」等語（偵二卷第7 頁），益徵聲請人偽
    簽「何雅鵲」署名之行為係出於其自由意志甚明。聲請人以
    上所陳各節，均屬原已存在卷內而已經提出之證據資料，且
    經原審法院調查斟酌，並就聲請人所辯事項詳加指駁說明，
    已詳述本件聲請人所犯偽造有價證券犯行事證明確，堪以認
    定之理由（原確定判決書第3-4 頁，本院卷第39頁正反面）
    ，並經本院依職權調取該案全卷審閱無訛，即非上開法條所
    稱之新證據；至於證人謝益村等人之證詞可否採信，係屬法
    院本於確信而在不違背經驗法則、論理法則下，所為證據證
    明力之自由判斷、取捨，此與判決前未經發見而不及調查斟
    酌之新證據有別，聲請人以前揭事項，謂發見確實之新證據
    云云，均難認為有再審之理由。此外，聲請人其餘所指內容
    ，經核僅係其個人之辯解，將案情再重複為與審理時相同之
    爭辯，並非適法之再審理由，核與上引法條無一相符，其執
    以聲請再審，亦無理由。
四、綜上所述，本件聲請人之再審聲請為無理由，應予駁回。
據上論結，應依刑事訴訟法第434 條第1 項，裁定如主文。
中    華    民    國    99    年    12    月    6     日
                刑事第三庭  審判長法  官   莊崑山
                                  法  官   莊松泉
                                  法  官   唐照明
以上正本證明與原本無異。
如不服本裁定應於送達後5 日內向本院提出抗告狀。
中    華    民    國    99    年    12    月    6     日
                                  書記官   黃琳群

司法院資訊處製作；財團法人民間司法改革基金會備份。
